【裁判字號】    90,交聲,560
【裁判日期】    901029
【裁判案由】    違反道路交通管理處罰條例聲明異議
【裁判全文】
臺灣臺北地方法院交通事件裁定                      九十年度交聲字第五六０號
    異議人即
    受處分人  甲○○
右列受處分人因違反道路交通管理處罰條例案件，對於台北市交通事件裁決所中華民
國九十年五月十四日所為之處分（原處分案號：北市裁三字第裁二二－ＡＸＸ００三
七九四號），聲明異議，本院裁定如左：
    主      文
異議駁回。
    理      由
一、按道路交通安全規則所稱之汽車，依該規則第二條第一項第一款規定，包括機器
    腳踏車在內，又汽機車行駛至交岔路口，如該路口未設置號誌，又未劃分幹支線
    道者，如左右方均為直行車，左方車應暫停讓右方車先行，道路交通安全規則第
    一百零二條第一項第二款定有明文。另道路交通管理處罰條例所稱之汽車，依該
    條例第三條第八款規定，包括機器腳踏車在內，而汽車駕駛人駕駛汽車違反道路
    交通安全規則，因而肇事致人受傷，吊扣其駕駛執照三個月至六個月，道路交通
    管理處罰條例（民國九十年一月十七日總統修正公之道路交通管理處罰條例部分
    條文，其施行日期依同條例第九十三條規定須由行政院以命令定之，而行政院係
    於九十年四月三日以台九十交字第０一九三一七號令發布修正後之該條例自九十
    年六月一日起施行，故以下所述及之本條例，如無特別註明，乃係修正生效後之
    新法，而於敘述上如係九十年一月十七日修正，同年六月一日生效施行前之該條
    例，則會在該條例下加註【舊法】以資辨明，而本件以下所述及之道路交通管理
    處罰條例第六十一條第二項之法條規定本身並未在該條例於九十年一月十七日公
    布時，在構成要件上有任何之文字修正，僅是移置法條之項次成為同條例第六十
    一條第三項規定，故本件以下所稱之該條例舊法第六十一條第二項規定，形式上
    雖為舊法，惟於實質上仍等同於未作任何法律之變更，先予敘明）第六十一條第
    二項（舊法）亦定有明文。
二、本件受處分人即異議人甲○○於九十年三月十四日上午九時許，騎乘車號ＡＺＰ
    －三五六號重型機車沿台北市○○區○○路一五三巷由南往北方向行駛，途經台
    北市○○區○○路一五三巷與中華路二段一三０巷之無號誌交岔路口，該處交岔
    路口並未劃分幹支線道，受處分人本應注意其騎乘機車經過該處路口應暫停讓由
    中華路二段一三０巷由東往西行駛之車輛（右方車）先行，而依當時情形又非不
    能注意，竟疏未暫停注意適有黃禹傑騎乘車號ＢＣＭ－八九六號重型機車由中華
    路二段一三０巷由東往西前來，即貿然前進通過該路口，而使其所騎乘機車撞及
    黃禹傑所騎乘之機車，黃禹傑因此人車倒地，受有左腳踝擦傷之傷害，經台北市
    政府警察局交通警察大隊（以下稱台北市交大）萬華分隊員警到場處理並繪製現
    場圖，嗣由台北市交大以受處分人有違反前揭道路交通安全規則第一百零二條第
    一項第二款及道路交通管理處罰條例（舊法）第六十一條第二項規定之行為掣單
    舉發，原處分機關並於九十年五月十四日依前揭道路交通管理處罰條例第六十一
    條第二項規定（舊法）於九十年五月十四日從輕裁處吊扣受處分人駕駛執照三個
    月之處分。
三、訊據受處分人固不否認有於前開時間騎乘前揭車號機車在前述地點與黃禹傑所騎
    乘之機車肇事之事實，核與卷附之道路交通事故調查報告表所記載之情形之相符
    ，並經證人即騎乘上開機車之黃禹傑於本院九十年七月十二日調查時供述明確（
    當日訊問筆錄參照），惟矢口否認有任何違反道路交通管理處罰條例第六十一條
    第二項規定（舊法）之行為，辯稱：我並沒有過失云云，惟查：
    本件交通事故之所以發生，不惟已據證人黃禹傑於本院前開期日調查一再證稱係
    因受處分人未暫停讓其先通過路口所致（當日訊問筆錄參照），且受處分人於本
    院前開期日調查時亦供稱其於通過上開路口時並未暫停再開（當日訊問筆錄參照
    ），則受處分人在通過該交岔路口時，其係左方車，竟未暫停讓右方之機車即黃
    禹傑所騎乘之機車先行通過，致其所騎乘機車因而撞及黃禹傑所騎乘之機車，受
    處分人已明顯違反前揭道路交通安全規則第一百零二條第一項第二款規定之行為
    ，是受處分人辯稱其無任何前揭道路交通安全規則之行為，尚難認為有理由。而
    黃禹傑確實因本件交通事故，受有前開傷害，除據其於本院前開期日調查時供明
    外，並有記載其受有前開傷害之道路交通事故補充資料表附本院卷可稽，受處分
    人雖以前開情詞置辯，尚難認為可採，本件事證明確，受處分人之違規行為堪以
    認定。
四、綜上所述，受處分人駕駛汽車確實有違反前述道路交通安全規則第一百零二條第
    一項第二款之規定，並因而肇事使黃禹傑受傷之違規行為，從而原處分機關依道
    路交通管理處罰條例第六十一條第二項規定（舊法）從輕裁處吊扣受處分人之駕
    駛執照三個月，洵無違誤，本件受處分人之異議為無理由，自應將其異議駁回。
據上論斷，應依道路交通案件處理辦法第十九條，裁定如主文。
中      華      民      國    九十      年      十      月    二十九    日
                                      臺灣臺北地方法院交通法庭
                                          法  官  葉  建  廷
右正本證明與原本無異。
如不服本裁定，應於裁定送達後五日內向本院提出抗告狀。
                                          書記官  許  婉  如
中      華      民      國    九十      年      十      月    二十九    日


司法院資訊處製作；財團法人民間司法改革基金會備份。
